臺灣高等法院臺中分院刑事判決　　　　100年度上訴字第519號
上　訴　人　李紹弘
即　被　告
指定辯護人　本院公設辯護人賴泰鈞
上列上訴人即被告因違反毒品危害防制條例案件，不服臺灣臺中
地方法院99年度訴字第3183號中華民國100年1月21日第一審判決
（起訴案號：臺灣臺中地方法院檢察署99年度偵字第20779號、
第21109號），提起上訴，本院判決如下：
    主    文
原判決撤銷。
李紹弘販賣第三級毒品，處有期徒刑年。扣案之Sony Ericsson
廠牌行動電話壹支（不含內插門號0000000000號SIM卡壹枚）沒
收；未扣案之販賣第三級毒品所得新臺幣貳仟伍佰元沒收，如全
部或一部不能沒收時，以其財產抵償之。
    犯罪事實
一、李紹弘明知愷他命（俗稱「K他命」）為毒品危害防制條例
    第2條第2項第3款所列管之第三級毒品，不得非法販賣或持
    有，竟基於販賣第三級毒品愷他命以營利之犯意，於民國99
    年4月12日下午5時16分許，由楊英啟以其所持用之00000000
    00號行動電話撥打李紹弘所持用之0000000000號行動電話，
    表示欲向李紹弘購買愷他命，雙方於電話中達成愷他命交易
    之合意後，李紹弘即於同日晚間10時許，在臺中市○區○○
    路191號之國立臺中高工大門口，以新臺幣（下同）2500元
    之價格，販賣重約3公克之第三級毒品愷他命1包予楊英啟，
    並收取楊英啟給付之現金2500元。嗣經警循線查獲，並扣得
    李紹弘所持用之上開行動電話1支（為Sony Ericsson廠牌，
    內插案外人林楊星所申請之門號0000000000號SIM卡1枚；無
    證據證明林楊星知悉李紹弘將該門號SIM卡作為販賣毒品之
    聯絡工具）。
二、案經行政院海岸巡防署海岸巡防總局中部地區巡防局彰化機
    動查緝隊報請臺灣臺中地方法院檢察署檢察官偵查起訴。
    理    由
一、證據能力之說明：
  (一)刑事訴訟法第159條之5規定：「被告以外之人於審判外之陳
    述，雖不符前4條之規定，而經當事人於審判程序同意作為
    證據，法院審酌該言詞陳述或書面陳述作成時之情況，認為
    適當者，亦得為證據。當事人、代理人或辯護人於法院調查
    證據時，知有第159條第1項不得為證據之情形，而未於言詞
    辯論終結前聲明異議者，視為有前項之同意。」立法意旨在
    於傳聞證據未經當事人之反對詰問予以核實，原則上先予排
    除。惟若當事人已放棄反對詰問權，於審判程序中表明同意
    該等傳聞證據可作為證據，或於言詞辯論終結前未聲明異議
    ，基於尊重當事人對傳聞證據之處分權，及證據資料愈豐富
    ，愈有助於真實發見之理念，且強化言詞辯論主義，使訴訟
    程序得以順暢進行，上開傳聞證據亦均具有證據能力。本案
    以下所引用上訴人即被告李紹弘（下稱被告）以外之人於審
    判外所為言詞或書面陳述之供述證據，經本院於準備程序時
    詢問檢察官、被告、辯護人關於證據能力之意見，檢察官、
    被告、辯護人對該等證據之證據能力均不爭執，且迄本院言
    詞辯論終結前，檢察官、被告、辯護人就該等證據之證據能
    力皆未聲明異議，本院審酌該等證據作成時之情況，並無違
    法取證或其他瑕疵，認為均適於作為本案認定事實之依據，
    依刑事訴訟法第159條之5規定，該等供述證據皆有證據能力
    。
  (二)刑事訴訟法第159條至第159條之5有關傳聞法則之規定，乃
    對於被告以外之人於審判外之言詞或書面陳述之供述證據所
    為規範，至非供述證據之物證，或以科學、機械之方式，對
    於當時狀況所為忠實且正確之記錄，性質上並非供述證據，
    均應無傳聞法則規定之適用，如該非供述證據非出於違法取
    得，並已依法踐行調查程序，即不能謂其無證據能力。本案
    以下所引用之非供述證據，並無證據證明有出於違法取得之
    情形，復經本院依法踐行調查程序，自均有證據能力。
二、認定犯罪事實所憑之證據及理由：
  (一)前揭犯罪事實，業據被告於警詢及本院準備程序、審理時均
    坦承不諱，核與證人楊英啟於警詢及偵查中證述之情節相符
    ，並有通聯調閱查詢單、臺灣臺中地方法院99年度聲監字第
    398號通訊監察書影本（監聽電話包括0000000000號行動電
    話，監察期間自99年3月16日10時起至99年4月14日10時止）
    及0000000000號行動電話於99年4月12日下午5時16分之通訊
    監察譯文、證人楊英啟之指認犯罪嫌疑人紀錄表在卷可稽，
    以及被告所持用之0000000000號行動電話1支扣案可證。
  (二)證人楊英啟雖於原審證稱：我沒有跟李紹弘買過愷他命；99
    年4月12日也沒有在學校見面；電話中提到2500是指之前跟
    李紹弘借錢云云。但依卷附0000000000號行動電話於99年4
    月12日17時16分42秒之通訊監察譯文內容：
    「 B：（即證人楊英啟，以下同）喂，你在哪？
       A：（即被告，以下同）家裡阿。
       B：你可以幫我處理嗎？
       A：可以阿，25的。
       B：你幫我處理，我再拿2500給你。
       A：好。
       B：你再拿去學校給我，可以嗎？
       A：好。」
    依上開通話內容之前後脈絡，係證人楊英啟先拜託被告處理
    某件事，被告同意後，證人楊英啟再表示要拿2500元給被告
    作為對價；且該件事應是取得某樣物品，才有「拿去學校給
    我」可言；又該2500元如係償還借款，證人楊英啟於電話中
    應是陳稱「我欠你的錢，要拿2500元還你」等相類之內容，
    始符合一般常情，然證人楊英啟於電話中卻陳稱「你幫我處
    理，我再拿2500給你」，顯見其於原審所證還債一情，並不
    實在。
  (三)被告於99年7月6日經警所採尿液經送驗結果，呈愷他命及去
    甲基愷他命之陽性反應，有中山醫學大學附設醫院檢驗科藥
    物檢測中心尿液檢驗報告1紙附卷為憑，足證被告曾施用愷
    他命，有取得愷他命之來源管道；而證人楊啟英於同年7 月
    22日經警所採集之尿液經送鑑定結果，雖無愷他命或去甲基
    愷他命之陽性反應，但證人楊英啟於警詢及偵查中均自承最
    後1次施用愷他命之時間是99年4月底，距警方採尿時間已近
    3個月，依人體代謝速度推論，不可能於尿液中檢出愷他命
    或去甲基愷他命陽性反應，故無法據此即認證人楊英啟於檢
    察官偵查時所為之陳述不具可信性，併予指明。
  (四)按販賣毒品之所謂販賣行為，係行為人基於營利之目的，而
    販入或賣出毒品而言。販賣毒品者，其主觀上須有營利之意
    圖，且客觀上有販賣之行為，即足構成，至於實際上是否已
    經獲利，則非所問（參照最高法院93年度臺上字第1651號判
    決）。衡諸我國查緝毒品之施用或販賣一向執法甚嚴，對於
    販賣毒品者尤科以重度刑責，又販賣毒品既係違法行為，當
    非可公然為之，亦無公定價格，且容易分裝並增減份量，而
    每次買賣之價量，可能隨時依雙方關係深淺、資力、需求量
    及對行情之認知、來源是否充裕、查緝是否嚴謹、購買者被
    查獲時供述購買對象之可能風險之評估等情形，而異其標準
    ，非可一概而論，是販賣之利得，誠非固定，除非經行為人
    詳細供出其所販賣之毒品之進價及售價，且數量俱臻明確外
    ，實難察得其交易實情，但販賣毒品係重罪，且毒品量微價
    高，取得不易，倘若非有利可圖，一般人當無干冒重度刑責
    而提供毒品給他人之可能，是其販入之價格必較售出之價格
    低廉，而有從中賺取買賣差價牟利之意圖及事實，應屬合理
    之認定，縱使販賣之人從價差或量差中牟利方式雖異，其意
    圖營利之非法販賣行為仍屬同一。本案被告與證人楊英啟非
    屬至親，被告既甘冒遭到查緝判處重刑之危險，親自出面將
    毒品愷他命送交予證人楊英啟並收取價金，顯見本案販賣愷
    他命犯行對被告而言，確屬有利可圖，其始願為之，被告具
    有從中獲利之意圖甚明。
  (五)綜上所述，足見被告之自白與事實相符而可採信，本案事證
    明確，被告販賣第三級毒品愷他命之犯行洵堪認定，應依法
    論科。
三、論罪科刑及撤銷原判決之理由：
  (一)查愷他命屬毒品危害防制條例第2條第2項第3款所列管之第
    三級毒品，不得非法販賣或持有，故核被告所為，係犯毒品
    危害防制條例第4條第3項之販賣第三級毒品罪。被告為販賣
    而持有愷他命之低度行為，應為其販賣愷他命之高度行為所
    吸收，不另論罪。
  (二)毒品危害防制條例第17條第2項規定：「犯第4條至第8條之
    罪於偵查及審判中均自白者，減輕其刑。」其立法理由載稱
    ：「又為使製造、販賣或運輸毒品案件之刑事訴訟程序儘早
    確定，並鼓勵被告自白認罪，以開啟其自新之路，爰對製造
    、販賣、運輸毒品者，於偵查及審判中均自白時，亦採行寬
    厚之刑事政策，爰增訂第2項規定。」依其立法意旨，乃為
    鼓勵被告自白，俾使販毒等案件早日確定，以開啟其自新之
    路，而增訂本條文，所著重者，乃「鼓勵被告自白認罪，以
    開啟其自新之路」，該條項之規定，既為「於偵查中及審判
    中均自白」，而非「於偵查中及審判中之每次陳述均自白」
    ，則被告於偵查中歷次之陳述（包括警詢、調查局詢問或檢
    察官訊問）只要曾經自白（1次以上），且於各審級審判中
    歷次之陳述亦曾經自白（1次以上），解釋上即符合該條項
    減輕其刑之規定。被告於警詢及本院審判中均自白本件販賣
    第三級毒品之犯罪事實，應依毒品危害防制條例第17條第2
    項規定減輕其刑。
  (三)刑法第59條所規定之酌量減輕其刑，係裁判上之減輕，必以
    犯罪之情狀可憫恕，認為宣告法定最低度之刑猶嫌過重者，
    始有其適用。如別有法定減輕之事由，應先依法定減輕事由
    減輕其刑後，科以最低刑度，猶嫌過重時，始得為之。本件
    被告販賣愷他命之犯行，係犯毒品危害防制條例第4條第3項
    之販賣第三級毒品罪，其法定最輕本刑為5年以上有期徒刑
    ，被告合於同條例第17條第2項於偵查及審判中均自白，減
    輕其刑之規定，經依刑法第65條第2項規定減輕其刑後，其
    法定最低刑度已減至2年6月以上有期徒刑，依被告販賣第三
    級毒品之犯罪情狀以觀，本院認為尚無客觀上足以引起一般
    同情，顯可憫恕，科以最低度刑猶嫌過重之情形，故毋庸適
    用刑法第59條規定酌量減輕其刑。
  (四)原審認被告販賣第三級毒品罪證明確而予論罪科刑，固有所
    據，惟原判決未及審酌被告於本院審判中自白犯罪，而未依
    毒品危害防制條例第17條第2項規定減輕其刑，容有未洽，
    被告上訴意旨執此指摘原判決不當，其上訴為有理由，應由
    本院將原判決予以撤銷改判。爰審酌被告犯罪之動機在貪圖
    不法利益，行為時之教育程度為高職肄業，且甫滿20歲涉世
    未深，販賣第三級毒品之次數為1次，獲利為2500元，其行
    為對國民健康所生危害，犯後曾經翻異終又坦承之態度等一
    切情狀，量處有期徒刑3年。檢察官起訴書雖具體求刑有期
    徒刑8年，惟本院審酌上開各情，認量處有期徒刑3年，已足
    收警惕之效。
  (五)扣案之Sony Ericsson廠牌行動電話1支（不含內插門號0000
    000000號SIM卡1枚），為被告所有，業據其自承在卷，且係
    供販賣第三級毒品所用之物，應依毒品危害防制條例第19條
    第1項規定宣告沒收。被告販賣第三級毒品所得現金2500元
    ，雖未扣案，仍應依同條項規定諭知沒收，如全部或一部不
    能沒收時，應以被告之財產抵償之。至於扣案之上開行動電
    話內插之門號0000000000號SIM卡1枚，係由案外人林楊星所
    申請（見卷內通聯調閱查詢單），不能證明屬被告所有，故
    不予宣告沒收。
四、證人楊英啟於原審作證時，具結後證稱：99年4月12日下午5
    時16分，沒有向被告購買愷他命，且未與被告見面，故沒有
    交付2500元予被告，亦沒有收受被告所交付之愷他命等語；
    就被告販賣第三級毒品犯行，與案情有重要關係之事項，故
    意為不實之證言，涉有刑法第168條偽證罪嫌，已由原審移
    送檢察官偵辦，附此敘明。
據上論斷，應依刑事訴訟法第369條第1項前段、第364條、第299
條第1項前段，毒品危害防制條例第4條第3項、第17條第2項、第
19條第1項，判決如主文。
本案經檢察官陳銘章到庭執行職務。
中    華    民    國   100    年    5     月    31    日
                  刑事第六庭  審判長法  官  李 文 雄
                                    法  官  蔡王金全
                                    法  官  黃 小 琴
以上正本證明與原本無異。
如不服本判決應於收受送達後10日內向本院提出上訴書狀，其未
敘述上訴之理由者，並得於提起上訴後10日內向本院補提理由書
（均須按他造當事人之人數附繕本）「切勿逕送上級法院」。
                                    書記官  林 元 威
中    華    民    國   100    年    5     月    31    日
附錄論罪科刑法條：
毒品危害防制條例第4條第3項
製造、運輸、販賣第三級毒品者，處5年以上有期徒刑，得併科
新臺幣7百萬元以下罰金。